【裁判字號】    97,交聲,991
【裁判日期】    970729
【裁判案由】    聲明異議
【裁判全文】
臺灣彰化地方法院交通事件裁定         97年度交聲字第991號
原處分機關  交通部公路總局臺中區監理所彰化監理站
即移送機關
異  議  人  甲○○
即受處分人
上列異議人即受處分人因違反道路交通管理處罰條例案件，對於
交通部公路總局臺中區監理所彰化監理站民國97年6 月30日所為
之處分（原處分案號：彰監四字第裁64—ZHA096586 號），聲明
異議，本院裁定如下：
    主  文
異議駁回。
    理  由
一、原處分意旨略以：異議人即受處分人甲○○於民國97年1 月
    11日下午1 時54分許，駕駛其所有之車牌號碼4998-JZ 號自
    小客車，行經國道三號北上方向284.1 公里處，因「汽車行
    駛高速公路速度超過規定最高速限（20公里以上未滿40公里
    ）」之違規事實，為內政部警政署國道公路警察局第八警察
    隊以公警局交字第ZHA096586 號舉發違反道路交通管理事件
    通知單逕行舉發，並完成送達程序，異議人未於期限內到案
    ，遂於97年6 月30日以彰監四字第裁64─ZHA096586 號裁決
    書，裁處罰鍰新臺幣6000元，並記違規點數1 點，於法應無
    不合等語。
二、聲明異議意旨略以：異議人不知道曾於97年1 月11日遭開罰
    單，直到同年6 月間要驗車時才得知，且未曾收到紅單，爰
    依法聲明異議云云。
三、按汽車行駛高速公路、快速公路或設站管制之道路，不遵使
    用限制、禁止、行車管制及管理事項之管制規則而有行車速
    度超過規定之最高速限或低於規定之最低速限者，處汽車駕
    駛人3000元以上6000元以下罰鍰，道路交通管理處罰條例第
    33條第1 項第1 款定有明文。
四、經查：
    （一）本件受處分人甲○○於96年1 月11日下午1 時54分許
          ，駕駛其所有之車牌號碼4998-JZ 號自小客車，行經
          國道三號北上方向284.1 公里處，因「汽車行駛高速
          公路速度超過規定最高速限（20公里以上未滿40公里
          ）」之違規事實，為內政部警政署國道公路警察局第
          八警察隊依道路交通管理處罰條例第33條第1 項第1
          款之規定，逕行舉發其違規行為，並經原處分機關於
          97 年6月30日以彰監四字第裁64─ZHA096586 號裁決
          書裁處等情，有上開舉發違反道路交通管理事件通知
          單及交通部公路總局臺中區監理所彰化監理站違反道
          路交通管理事件裁決書各1 紙在卷可稽，是上開事實
          足堪認定。
    （二）異議人雖以前詞置辯，惟按：行為人有本條例之情形
          者，應填製舉發違反道路交通管理事件通知單，並於
          被通知人欄予以勾記，逕行舉發者，應按已查明之資
          料填註車牌號碼、車輛種類、車主姓名或地址，並於
          通知單上方空白處加註逕行舉發之文字後，由舉發機
          關送達被通知人；處理違反道路交通管理事件，有關
          文書送達之程序，依行政程序法之規定，違反道路交
          通管理事件統一裁罰基準及處理細則第11條第1 項第
          4 款、第5 條分別定有明文。送達，於應受送達人之
          住居所、事務所或營業所為之。於應送達之處所不獲
          會晤應受送達人時，得將文書付與有辦別事理能力之
          同居人、受僱人或應送達處所之接收郵件人員。送達
          ，不能依前2 條規定為之者，得將文書寄存送達地之
          地方自治或警察機關，並作送達通知書2 份，1 份黏
          貼於應受送達人住居所、事務所、營業所或其就業處
          所門首，另1 份交由鄰居轉交或置於該送達處所信箱
          或其他適當位置，以為送達。前項情形，由郵政機關
          為送達者，得將文書寄存於送達地之郵政機關。寄存
          機關自收受寄存文書之日起，應保存3 個月，行政程
          序法第72條第1 項前段、第73條第1 項、第74條亦分
          別定有明文。至行政程序法關於送達規定所稱之「住
          居所」係民法上之概念，以住所而言，自係指當事人
          依一定事實，足認以久住之意思，住於一定之地域者
          ，即為設定其住所於該地；所謂「一定事實」，包括
          戶籍登記、居住情形等，而於無其他居住事實足以認
          定當事人之住居所時，尤應以戶籍登記資料為主要依
          據，此亦據法務部90年法律字第047647號函釋明確。
    （三）查上開舉發通知單，於97年2 月5 日由內政部警政署
          國道公路警察局第八警察隊委由郵政機關送達至異議
          人之戶籍地「彰化縣北斗鎮○○里○○路○ 段27號」
          ，因未獲會晤異議人本人，亦無受領文書之同居人、
          受雇人或應送達處所知接收郵件人員，即於97年2 月
          5 日將該通知單寄存在送達地之彰化縣北斗郵局，並
          作成送達通知書2 份，1 份黏貼於應受送達人住居所
          門首，另1 份置於該送達處所信箱內，以為送達等情
          ，此有內政部警政署國道公路警察局公警局交字第ZH
          A096586 號舉發通知單、送達證書影本及內政部警政
          署國道公路警察局第八警察隊97年6 月12日公警八交
          字第0970871321號函各1 紙附卷可參，是該舉發通知
          單業已完成合法送達程序無誤。
    （四）另按道路交通管理處罰條例第23條第1 項規定，汽車
          所有人名稱、地址如有變更，應向公路監理機關辦理
          登記。異議人甲○○之戶籍地自86年12月16日起即遷
          入「彰化縣北斗鎮○○里○○路○ 段27號」，又異議
          人之車籍地及駕籍地亦均登記為上址，此有異議人之
          戶籍資料表及汽車車籍地、駕籍地查詢表各1 紙在卷
          可稽。是異議人因故未居住戶籍地，本應依上開規定
          ，向公路監理機關辦理登記；異議人既未辦理此項變
          更登記，核係異議人自己之過失，不可歸責於原舉發
          機關或監理機關。原舉發機關無從得知異議人之實際
          居住處所為何，依法定地址寄送違規通知單，因未獲
          會晤本人亦無受領文書之同居人、受雇或應送達處所
          接收郵件人員，而依法改以寄存送達方式，該送達程
          序自屬合法無疑，縱應受送達人實際上未領取郵件，
          仍不影響原已發生之送達效力，是異議人空言否認未
          收到舉發通知單云云，係屬事後卸責之詞，不足採信
          。異議人既未於原舉發通知單應到案日期97年2 月24
          日前到案說明，則原處分機關於97年6 月30日依道路
          交通管理處罰條例第33條第1 項第1 款、第63條第1
          項及違反道路交通管理事件統一裁罰基準表等規定，
          以彰監四字第裁64－ZHA096586 號裁決書裁處罰鍰
          6000元，並記違規點數1 點，經核尚無違誤，本件聲
          明異議人之異議為無理由，應予駁回。
據上論斷，應依道路交通案件處理辦法第19條，裁定如主文。
中    華    民    國    97    年    7     月    29    日
                  交通法庭法  官  胡宜如
以上正本證明與原本無異。
如不服本裁定，應於裁定送達後5日內向本院提出抗告狀。
中    華    民    國    97    年    7     月    29    日
                          書記官  蕭秀吉


司法院資訊處製作；財團法人民間司法改革基金會備份。
